---
title: "Module 3 - des briques pour un mot de passe"
output: 
  html_document:
    theme: cerulean
    highlight: haddock
    toc: true
    toc_float:
      collapsed: true
      smooth_scroll: false
    number_sections: false
  learnr::tutorial:
    progressive: true
    allow_skip: true
runtime: shiny_prerendered
---
  
```{r setup, include=FALSE}
library(learnr)
library(knitr)
library(parsons)
library(rmarkdown)
library(dplyr)
knitr::opts_chunk$set(echo = TRUE)
```

## Les verbes de dplyr

ici se trouve une courte partie pédagogique qui présente le princie de dplyr.

## Enchainez vos fonctions
  
Vous venez de rencontrer le maçon `Pipo` du village Kokoro, bloqué devant le chantier de sa maison.
Aidez le à la construire et vous aurez le code du coffre.

Pour cela l'énigme est simple. Regardez le livre de compte de notre maçon `liste_chantier`.

```{r, echo = F}
liste_chantier <- tibble::tribble(
    ~chantier,               ~salle, ~briques,
  "ma maison",              "salon",     2000,
  "ma maison",      "salle de bain",     1978,
  "ma maison",            "cuisine",     2232,
  "ma maison",            "chambre",     1589,
     "mairie", "salle de réception",    21978,
     "mairie",             "bureau",     2018,
      "école",    "salle de classe",     1349,
      "école",  "salle des maitres",     2389
  ) %>% 
  mutate_at(vars(chantier,salle),as.factor)

```

```{r, liste_chantier, echo = F}
paged_table(liste_chantier)
```


Sélectionner et ordonner les fonctions ici proposées pour obtenir le nombre total de briques nécessaires à notre maçon pour réaliser sa maison. L'ordre des chiffres du bon enchainement vous donnera le code du coffre.

```{r, pipe, echo = F}
question_parsons(
  initial = c(
    "1 - liste_chantier",
    "2 - mutate(briques = sum(briques))",
    "3 - summarize(briques = sum(briques))",
    "4 - filter(chantier == 'ma maison')",
    "5 - data mes_briques; set liste_chantier;",
    "6 - run;"
  ),
  pass_if(
    c(
      "1 - liste_chantier",
      "2 - filter(chantier == 'ma maison')",
      "3 - summarize(briques = sum(briques))"
    ),
    message = "Bravo !! Allez donner le code à Pipo"
  ),
  fail_if(
    function(x){"5 - data mes_briques; set liste_chantier;" %in% x},
    message = "Alerte SASOR est parmi nous !!"
  ),
    fail_if(
    function(x){"6 - run;" %in% x},
    message = "Alerte SASOR est parmi nous !!"
  ),
  fail_if(
    ~length(.) < 2,
    message = "un seul verbe ne peut vous donner la solution"
  ),
  fail_if(
    function(x){"print()" %in% x},
    message = "vous n'avez pas besoin de print()"
  ),
  fail_if(
    ~{.[1] != "liste_chantier"},
    message = "Votre solution doit commencer par 'chantier'"
  )
)
```

  