---
title: "Graphique"
runtime: shiny_prerendered
output: learnr::tutorial
---

```{r setup, include=FALSE}
library(learnr)
library(parsons)
library(dplyr)
library(ggformula)
library(readxl)
donnees_secretes <- read_excel("F:/nbguerriers.xlsx")
mandragore <- read_excel("F:/production.xlsx")
# tutorial_options(exercise.timelimit = 60)
```

Icarius entre dans le château et se rend dans la salle du trône où il rencontre des conseillers militaires pour parler d'un projet d'invasion.  
Il n'y a plus assez de Mandragore pour tout le monde, notre royaume est en danger.  
Le roi : "il faut augmenter la production de Mandragore".  
Le mage Guillaumus: "Ce n'est pas possible, la production est au maximum".  
Le roi: "alors il n'y a pas d'autre solution, il faut conquérir de nouvelles terres".  
Le chef des armées Parlyus: " Quel territoire attaquer pour nous garantir une victoire sans trop de pertes parmi nos combattants? "  
Icarius: "je peux vous aider à trouver ce royaume, le druide Essespéus connaît le nombre de guerriers de chaque royaume. Je peux lui demander et je prépare un poster pour notre prochaine réunion."  
Le roi: "Fais vite Icarius, les réserves s'épuisent"


### Quel graphique faut il utiliser pour représenter le nombre de guerriers de chaque royaume.


```{r quiz1, echo=FALSE}
question("Quel type de graphique:",
  answer("Un diagramme en barre", message = "Gagner, Vous pouvez passer à la suite", correct = TRUE),
  answer("Une courbe", message = "Ce n'est pas la bonne ligne"),
  answer("Des boites à moustache", message = "Cette réponse me défrise la moustache"),
  answer("Un nuage de point", message = "Tu es dans les nuages ?"),
  incorrect = "Essaie encore personne n'a vu ta réponse"
)
```

### Ordonne les briques pour obtenir le code qui te permettra de tracer le bon graphique

```{r quiz_parsons1, echo=FALSE}
question_parsons(
 initial = c(
  "royaume",
  "gf_bar",
  "donnees_secretes"
 ),
 answer(c(
  "donnees_secretes",
   "gf_bar",
  "royaume"
  ), correct = TRUE, message = "Tu as le code pour tracer un beau graphique donnees_secretes %>% gf_bar(~ royaume)")
)
```

### Alors quel royaume faut-il attaquer ?
Trace

```{r, exercice = T}
donnees_secretes %>% 
gf_bar(~ royaume)
```

```{r}
donnees_secretes %>% 
  gf_bar(nb_guerriers ~ royaume, stat = "identity")
```

Attention, nous n'avons pas de flotte. Il faudrait enlever les royaumes insulaires.

```{r}
donnees_secretes %>% 
  filter(ile == "non") %>% 
  gf_bar(~ royaume)

donnees_secretes %>% 
  filter(ile == "non") %>% 
  gf_bar(nb_guerriers ~ royaume, stat = "identity")
```

Il me semble que la réponse n'est toujours pas simple, deux royaumes ont un nombre de guerriers très proche.
Je te propose de les séparer en regardant la part de guerriers dans chacun de ces 2 royaumes

```{r}
donnees_secretes %>% 
  gf_bar(~ royaume, fill = ~sexe, position = "fill")

donnees_secretes %>% 
  filter(royaume %in% c("Le royaume du Centre","La Burgondie")) %>% 
  gf_bar(nb_habitants ~ royaume, fill = ~sexe, position = "fill", stat = "identity")
```
### Donc il faut attaquer les burgonds !
Mais avant de se lancer dans ce combat, il faudrait savoir si la production de Mandragore n'est pas déclin. Ne crois tu pas ?
Oui Essespéus, je suis sûr que tu as ces données pour suivre l'évolution de la production de ce royaume.
Les voilà Icarius.

Trace une courbe pour voir l'evolution

```{r}
mandragore %>% 
  gf_line(production ~ mois)
```

Wahou quelle progression, je n'ai plus qu'à faire le diaporama de présentation pour le présenter au roi. Je vais aller voir Librofficius mais je crois qu'il est malade !
Merci Inseus