---
title: "Graphique"
runtime: shiny_prerendered
output: learnr::tutorial
---


```{r setup, include=FALSE}
library(learnr)
library(parsons)
library(dplyr)
library(ggformula)
library(readxl)
#setwd("C:/Users/UN5CZU/Desktop/")
setwd("C:/Users/UN5CZU/Desktop/")
base_individus <- tibble(poids = sort(rnorm(100, mean = 80, sd = 30)), taille = sort(rnorm(100, mean = 170, sd = 20)), nombre = rnorm(100, 100, 50), sexe = sample(c("H","F"),size = 100,replace = T), age = rep(c("20","40","60","80"), 25),numind=1:100)
donnees_secretes <- read_excel("nbguerriers2.xlsx")

# tutorial_options(exercise.timelimit = 60)
```

## Vérifions tes connaissances avant de continuer

Quel est le code pour faire un nuage de point à partir de la table *base_individus* pour représenter le poids en fonction de la taille ?

```{r module2-etape2,exercise=TRUE}
# Crée le graphique

# Fin de l'exercice
``` 

Bienvenue dans monde merveilleux des beaux graphiques


##  Oh les jolis graphiques


Maintenant tu es prêt pour apprendre à faire de beaux graphiques.


A partir du graphique précédent, 

```{r t1, eval = FALSE}

base_individus %>%
  
  gf_point(poids ~ taille)

```

Comment faire pour différencier sur le même graphique les points concernant les femmes, des hommes ?
Il s'agirait de changer la couleur ("qui est fixe") par une couleur qui varie `en fonction de` la variable sexe.  
Je suis sûr que tu as compris, il faut utiliser l'operateur `~`.
L'ingrédient **color** sera donc égale à ~ sexe.

Et voilà

```{r t2, collapse = TRUE}

base_individus %>%
  
  gf_point(poids ~ taille, title = "Courbe de poids en fonction de la taille", color = ~sexe )

```


Puisqu'on y est, si je veux faire varier la taille des ronds du nuage de points en fonction de la variable nombre...   

Oui c'est encore l'operateur `~`. Cette fois, il faut utiliser l'ingrédient **size** et lui donner la valeur ~ nombre. 

```{r t3, collapse = TRUE}

base_individus %>%
  
  gf_point(poids ~ taille, title = "Courbe de poids en fonction de la taille", color = ~ sexe, size = ~ nombre)

```

Au risque de rendre le graphique très difficile à lire, tu peux aussi changer la forme des points du nuage de points en changeant la valeur de l'ingrédient **shape**. Soit en lui affectant une valeur fixe shape = 1 (un chiffre entre 0 et 25) par exemple ou en lui affectant une valeur qui varie comme cela shape = ~ variable.

```{r t4, collapse = TRUE}

base_individus %>%
  
  gf_point(poids ~ taille, title = "Courbe de poids en fonction de la taille", color = ~ sexe, size = ~ nombre, shape = ~ age)

```



Il est également possible de donner de faire figurer des noms associés à chaque point représenté :

```{r t4b, collapse = TRUE}

base_individus %>%
    sample_n(10) %>% #permet de filtrer 10 lignes pour que le graphique soit lisible
    gf_point(poids ~ taille, title = "Courbe de poids en fonction de la taille", color = ~ sexe, size = ~ nombre) %>%
    gf_text(label = ~ numind, color='black', size=3)

```


Tu sais maintenant faire de beaux graphiques. J'en connais un qui va être furieux.


## A vous de jouer

Pour contrer les vélléités du méchant Parlyus, Icarius doit identifier un royaume le plus difficile à conquérir pour son armée, selon trois critères, l'éloignement du royaume à conquérir depuis le royaume d'Icarius, le nombre d'hommes armés et enfin le nombre de jours de canicule. Pour identifier ce royaume, il va s'appuyer sur un graphique permettant de représenter en abcisse la distance de chaque royaume au royaume d'Icarius, en ordonnée le nombre de jours de canicule dans ces royaumes. Dans ce graphique, la taille des points varie selon le nombre de guerriers. L'ensemble des informations nécessaires se trouve dans le fichier donnees_secretes.
A partir de ce fichier et des exemples présentés précédemment, aidez Icarius à identifier le royaume à proposer à Parlyus.

```{r module2-etape1,exercise=TRUE}
# Crée le graphique

donnees_secretes %>% 
  gf_point(Nb_canicule ~ dist_royaume,size = ~ nb_guerriers) %>% 
  gf_text(label = ~ royaume)
# Fin de l'exercice
``` 

```{r question1,echo=FALSE}
question("Alors, quel royaume faut-il attaquer? Ne reste plus qu'à cocher la bonne réponse...pour poursuivre l'aventure!",
type="single",
allow_retry = TRUE,
incorrect="Retente ta chance",
answer("Le pays du soleil éternel	"),
answer("La terre d’Or"),
answer("Le territoire des Hauts",correct=TRUE),
answer("La bonne réponse n'est pas dans les propositions"),
correct="Félicitations, tu as trouvé le bon royaume, l'aventure peut continuer!"
)
```   

**Fin du chapitre 2  >>  reprenez la partie d'Icarius**