---
title: "appui trame pédagogique"
author: "Diane"
date: "10 octobre 2019"
output: html_document
---

```{r setup, include=FALSE}
knitr::opts_chunk$set(echo = TRUE, eval = FALSE)
```





## Habillage technique du grimoire

C'est la solution `{learnr}` qui permet l'interactivité dans la console qui est envisagée. Pour le parcours A, on envisagera des options de type `{parsons}` (réordonner des bouts de code ou des bouts de réponse à la façon d'un puzzle), là où les parcours B seront amenés à taper du code dans la console, quitte à le faire sur des "textes à trous" parfois

`{learnr}` permet également de poser des questions de type QCM

Vous trouverez de la documentation très complète sur `{learnr}` à cette adresse : https://rstudio.github.io/learnr/index.html


Si vous devez ajouter une image, déposez-là dans le répertoire `www` et faites pointer la balise d'image avec le chemin `www/image.png`: c'est une petite application Shiny et c'est là que sont classiquement stockées les fichiers de ce type. 

Attention au noms donnés aux chunks, ils doivent être uniques et explicites. 


Je ne l'ai pas toujours fait en explicitant le déroulé pédagogique ci-dessous mais pensez à expliciter les paramètres `fonction(parametre = ...)`

Les modules ci-après sont décrits par objectifs pédagogiques (à habiller narrativement) et par un déroulé suggéré avec différentes modalités pédagogiques parfois scindées selon les parcours.


## Module 0 : Introduction

Objectif pédagogique : 

- comprendre ce qu'est R, à quoi ça sert

- être à l'aise avec la console et l'erreur

- comprendre ce que signifie "sensibilité à la casse"


Déroulé : 

- Description des objectifs du modules

- Présenter R (open source, multi-plateforme) et ses possibilités (graphiques, calculatoires, web, SIG...)

- Présenter la programmation avec R comme un dialogue avec la console

- Décrire la boîte de dialogue qui s'offre à eux

- Faire afficher un jeu de données (déjà chargé), si possible celui qui servira dans le prochain module

- Constater qu'écrire `Dataset` en lieu et place de `dataset` renverra une erreur (et la dédramatiser)

Remarques : reprendre une bonne partie de la partie rédigée par Arnaud ?

## Module 1 - Visualiser

Objectifs pédagogiques :

- comprendre les notions de couches graphiques

- tracer un nuage de point 

- tracer un diagramme en barre

- tracer un diagramme en barre empilé (parcours B ?)

Déroulé : 

- Rappel des acquis précedents (afficher un jeu de données)

- Description des objectifs du module : tracer des graphiques

- Rappeler ou expliquer que les graphiques servent à matérialiser des "relations" entre des variables

- Avant de faire tracer le premier graphique, faire réfléchir à la relation "attendue" entre 2 variables sur un jeu de données donné

- Exemple indicatif (mais un nuage de point serait plus pertinent en première intention)

Question : "il naît en proportion plus de filles que de garçons en France", VRAI ou FAUX ?

Voyons ce qu'il en est, on affiche seulement le graphique : 
```{r echo = FALSE, message=FALSE, eval = TRUE}
library(prenoms)
library(ggplot2)
library(dplyr)

prenoms %>%
  group_by(year, sex) %>%
  summarise(total = sum(n)) %>%
  ggplot() +
  aes(x = year, y = total, fill = sex) +
  geom_col(position = "fill", width = 1) +
  geom_hline(yintercept = 0.5, colour = "red") +
  scale_fill_viridis_d() +
  labs(title = "Proportion de filles et garçons en France depuis 1900") +
  theme_minimal()
  

```

Question :  Au vu des éléments graphiques fournis : est-ce qu'il naît plus de filles que de garçons ? (excellente question n'est-ce pas ;-) ? et surtout, comment l'expliquer ?)

Explication de la décomposition du graphique : des données (data), un axe des `x`/un axe des `y` (aes) et une "géométrie" (geom) qu'on superpose. 

```{r}
ggplot(un_dataset_bien_formate)+
  aes(x = les_x, y = les_y) +
  geom_bar()
```

On propose ensuite un exercice où c'est aux participants de compléter ou de changer une valeur

Itérer pour chacun des types de graphiques : 
1. S'interroger sur la relation attendue a priori (et donc réfléchir aux `x` et `y`, à la "géométrie")
2. Tracer
3. conclure
4. Présenter la géométrie qui correspond
5. Essayer avec de nouvelles valeurs, un nouveau jeu de données

Parcours A == ggformula et Parcours B == ggplot2 ?


## Module 2 - Décrire et comprendre

Objectif pédagogique : 

- comprendre la notion de fonction (définie syntaxiquement par `()`)

- appliquer une fonction de description sur un jeu de données

- comprendre la notion de paramètre

- passer des paramètres à une fonction de description d'un jeu de données (parcours B seulement ?)

- comprendre comment enchaîner des fonctions avec le ` %>%`

Déroulé : 

- Rappel des acquis précédents (afficher un jeu de données, tracer un graphique)

- Description des objectifs du modules 

- Donner des clefs pour identifier les fonctions (syntaxe dans R avec `()`)

- Une fonction très utile pour décrire par exemple `summary(dataset)`
à comparer avec `dataset`

- Qu'est-ce qu'une fonction en fait ? - schéma d'une fonction- : des inputs (ou pas) et des outputs

- Utilisons une autre fonction avec un output différent  `skimr::skim(donnee)`

- Passons un paramètre `skimr::skim(donnees, unevariable)`, pointer l'existence de la `,`

- Introduction du ` %>% `, notion de grammaire avec `verbe(sujet, complément)` devient `sujet %>% verbe(complément)`


Sensibiliser aussi au fait que 

```{r eval=FALSE}
sujet %>% verbe(complément)
```

est strictement équivalent à : 

```{r eval=FALSE}
sujet %>%
  verbe(complément)
```


On pourra reformuler l'idée avec ` %>% ` avec "ensuite"

```{r eval=FALSE}
dataset %>%
  summary()
```

se lira : 

> je prends un jeu de données et *ensuite*, je fais un résumé

- Tester l'application de la fonction `skim` sur un nouveau jeu de données

- Tester la bonne assimilation du pipe avec des "lectures"

Exemple, donner un bloc de code et en proposer quelques interprétations avec du code vu : 

```{r}
dataset %>%
  ggplot()+
  aes(x = abscisses, y = ordonnees)+
  geom_bar()
```

Introduire l'enchaînement de pipes sur du pseudo code : 

```{r}
farine %>%
  ajouter(sucre, oeufs, lait) %>% 
  fouetter() %>% 
  cuire() %>% 
  manger("crêpes")
```


> Je prends de la farine, *ensuite*, j'ajoute du sucre, des oeufs, du lait, *ensuite*, je fouette, *ensuite*, je cuis, *ensuite* je mange...des crêpes

(tout habillage narratif avec Icarius est le bienvenu)


## Module 3 - Manipuler et transformer

Objectif pédagogique : 

- savoir sélectionner une colonne

- découvrir les opérateurs `==`, `&` et `|`

- découvrir les opérateurs `!=`, `%in%`, `!` (parcours B)

- savoir filtrer un jeu de données

- savoir trier un jeu de données


Déroulé : 

- Rappel des acquis précédents (afficher un jeu de données, tracer un graphique, décrire avec une fonction, enchaîner des opérations)

- Décrire les objectifs du module (sélectionner, filtrer et trier)

- Décrire ce que signifie sélectionner (réduire le jeu de données en *largeur*), illustrer avec un schéma

- Décrire la syntaxe dans `select()`, insister sur la `,`

- Experimenter la sélection de variables sur un exemple

- Tester en faisant s'enchaîner une selection de variable et un `skimr`

Leur faire réaliser que 
```{r}
donnees %>% 
  select(une_variable) %>% 
  skimr::skim()
```

est identique à :

```{r}
donnees %>% 
  skimr::skim(une_variable)
```

- Décrire ce que signifie trier (réduire le jeu de données en *hauteur*) - illustrer avec un schéma 

- Introduire la notion de critère de tri, faire émerger le besoin d'outils pour ce faire

- Présenter ce qu'est un opérateur

- Présenter  `==`, `&` et `|`

- Tester sur de menus exemple en dehors de `filter()`

- Montrer la syntaxe dans `filter()` et y inscrire un premier critère

- Tester les opérateurs dans `filter()`

- Idem pour les autres opérateurs

- Décrire ce que signifier trier (réordonner selon un critère, de façon croissante ou décroissante)

- Montrer la syntaxe de `arrange()` - y compris en combinant plusieurs critères (parcours B seulement ? )

- Tester la bonne application de la syntaxe sur un critère

- Finir avec un exercice qui combine `select()`, `filter()`, `arrange()` (+ plot pour les plus joueurs ? )


## Module 3bis - Manipuler et transformer (mutate, summarise, group_by avec les helpers) - OPTIONNEL


## Module 3ter - Manipuler et transformer (verbes scopés _if, _at, _all) - OPTIONNEL


## Module 4 - Nettoyer (transposer) - OPTIONNEL


## Module 4bis - Nettoyer (traiter les données manquantes) -  OPTIONNEL



## Module 5 - Importer

Objectifs pédagogiques : 

- comprendre la notion d'assignation (`<-`)

- comprendre la notion de package

- savoir décrypter un fichier en entrée (séparateur de colonne, séparateur décimaux)

- savoir importer un fichier csv (parcours B)

- savoir importer un fichier excel, SAS (parcours B)

Déroulé : 

- Expliquer que les jeux de données ne seront pas toujours mis à disposition et que leur import nécessite des clefs de lecture

- Décrire la séparateur de colonne

- Décrire le séparateur décimal

- Expliquer comment les trouver dans un fichier csv

- Décrire la syntaxe (insister sur les guillemets)

```{r}
read.csv(chemin_de_fichier, sep = ";", dec = ",")
```

Remarque : j'ai un doute sur la faisabilité technique de leur faire réellement lancer cette ligne dans learnr...

- Présenter la notion de package, illustrer par un schéma

- Expliquer que `library(package)` rend disponible des fonctionnalités (de packages déjà *installés*)

- Expliquer au moyen d'un schéma quelles fonctions appartiennent à quels packages et les faire charger les packages `{ggplot2}`, `{dplyr}` (les packages vus jusqu'ici)

- Tester la notion en les faisant charger `{readr}`

- Leur faire importer un `.csv` avec `read_csv()` (et constater que ça passe sans paramètres)

- Expliquer les principes de l'assignation (faire vivre dans la mémoire, donner un _certificat de naissance_ aux jeu de données) via le symbole d'assignation

- "Lire" le code comme une phrase

```{r}
mon_jeu_de_donnees <- read_csv("chemin_d'ordinateur/registre.csv")
```

> `mon_jeu_de_donnees` vaut le fichier `registre.csv` que l'on peut trouver à l'adresse `chemin_d'ordinateur`
(Attention à bien jouer sur le `code` et le "français" visuellement parlant)

- Proposer de "lire" plusieurs "phrases"

```{r}
ma_valeur <- 6

mon_tableau <- un_tableau %>% 
  filter(une_variable > ma_valeur)
```

- Tester la bonne compréhension des phrases

> `ma_valeur` vaut `6`

> `mon_tableau` vaut `un_tableau` filtré sur `une_variable` strictement supérieure à `ma_valeur` (qui vaut `6`)

Idem pour les imports de fichiers Excel pour le parcours B ? 


## Module 5bis - Importer (Fusionner des jeux de données) - OPTIONNEL



## Module 6 - Uppercut ! Rejouer

Objectifs pédagogiques : 

- comprendre la notion de reproductibilité

- mobiliser toutes les connaissances acquises dans un ordre typique de l'analyse de données (importer, manipuler et transformer, tracer des graphiques, résumer et comprendre)

- savoir écrire des commentaires `#`

Déroulé

- Expliquer le lien entre la programmation et la reproductibilité

- Leur faire lire plusieurs blocs de code à la suite qui ressembleraient à un embryon d'analyse : importer, décrire, visualiser, transformer.

- Les faire changer le jeu de données en input de la chaîne de traitement

- Satisfaire leur souhait de vouloir commenter les résultats en introduisant la notion de commentaire avec le symbole `#`

- Les inviter à saisir quelques commentaires



## Module 7 - Communiquer

Objectifs pédagogiques : 

- découvrir la programmation lettrée

- comprendre ce qu'est un RMarkdown

- savoir compiler un Rmardown pré-rempli (à remplir/compléter pour le parcours B ?)

Déroulé : 

- Faire intuiter que l'uppercut du module précédent donne envie d'ajouter des commentaires aux graphiques et tableau : c'est précisément ce que nous allons faire avec un outil spécial

- Présenter RStudio, à quoi ça sert

- Créer un nouveau projet RStudio

- Ouvrir un template RMarkdown (modèle ad hoc, pré-rempli, avec charte graphique ?)

- Expliquer comment RMarkdown peut répondre à ce besoin de commenter en "tissant" des liens étroits entre le code et la rédaction -illustrer par un schéma et/ou capture d'écran- 

- Décrire les zones d'un fichier `.Rmd`

- Les faire compiler (tricoter) un premier RMarkdown (en docx ?)

- Indiquer où se situe le fichier de sortie. 


Remarque : 

- ce module ne peut se faire que dans RStudio

- J'ai exploré la piste du package `{editR}` qui permet de modifier un RMarkdown en temps réel, mais le package nécessiterait une refonte totale pour une exploitation en production. 

