---
title: "Chapitre 10 - Save me !"
output: 
  html_document:
    theme: cerulean
    highlight: haddock
    toc: true
    toc_float:
      collapsed: true
      smooth_scroll: false
    number_sections: false
  learnr::tutorial:
    progressive: true
    allow_skip: true
runtime: shiny_prerendered
---
```{r setup, include=FALSE}
library(learnr)
library(parsons)
library(knitr)
library(ggformula)
library(skimr)
library(rio)
knitr::opts_chunk$set(echo = TRUE)
#creation du graphe contenant la séquence secrète:
coord=data.frame(x1=c(1,2,3,4,6,7),x2=c(1,2,3,4,5,8),y1=c(0,0,1,1,0.5,0.5),y2=c(1,1,0,0,0.5,0.5))
des_fleches=ggplot(coord, aes(x = x1, y = y1, xend = x2, yend = y2)) +
  geom_segment(
    size = 2, arrow = arrow(length = unit(0.3, "inches"))
  ) + theme(plot.margin = margin(6,.2,6,.2, "cm"),
      plot.background = element_rect(fill = "darkgrey"), 
      axis.title=element_blank(),axis.text=element_blank(),axis.ticks = element_blank())
# Import des 2 tables pour l'exercice d'export de dataframe, transparent pour l'utilisateur
naiss_1213<-read.csv("/cloud/project/data/naissances.csv",sep=";")
# Reste à charger : vill_fille_mana_plus_grand
```

## Les sortilèges de mémoire éternelle à notre rescousse 
Jamais à court d’idées pour empêcher Icarius de poursuivre sa quête, le terrible Sassos a encore frappé en lui jetant un sort totalement déboussolant…Pris au piège dans le lugubre donjon de Sassos, Icarius a totalement perdu le nord et ne sait absolument plus quel chemin emprunter pour en sortir. 
C’est simple, dès qu’Icarius prend une sortie, il arrive dans une nouvelle pièce … exactement identique à la précédente… Ahhhh, de quoi le rendre totalement fou !
Mais comment s’échapper de ce piège?  Icarius a beau avoir une bonne mémoire, impossible pour lui de retenir la combinaison de toutes les directions prises pour sortir des différentes pièces.  
Icarius ne voit plus qu’un moyen de s’en sortir… mobiliser les sortilèges de mémoire éternelle, qui lui permettront de garder la mémoire de ce qu’il a fait, des directions qu’il vient de prendre… Sans ça, Icarius est condamné à rester prisonnier des murs de ce donjon…
Plus que jamais, il a besoin de votre aide pour retrouver ses repères et sauvegarder ce qu’il a déjà trouvé !
Mais avant cela, prenons le temps de nous familiariser avec les différents sortilèges de sauvegarde.

## SAVE : tu  nous sauves la vie !
Dans le monde des Runes, le sortilège `save` du chapitre "base" va permettre la sauvegarde d'un objet R, par exemple une table (=un data.frame), dans un format propre au langage runique: le fichier "RData".
*Souvenez-vous, dans le chapitre 1, nous avons vu qu'un objet c'est comme une boite sur laquelle on peut apposer une étiquette (un nom) et dans laquelle on range un contenu (le résultat d'un calcul par exemple). L'objet est l'élément de base du langage runique. Les objets R peuvent être de type différents: data frame, vecteur, liste, graphique...
Les objets sont stockés dans notre environnement de travail, lequel peut être enregistré à l'aide du sortilège `save`*
Dans sa version la plus large, le sortilège save peut être utilisé comme suit pour sauvegarder tous les objets présents dans l'environnement de travail :
```{r, collapse = TRUE, eval=FALSE}
save.image("nom complet du chemin répertoire et du fichier")
```

Mais si on veut se limiter à la sauvegarde d'un ou plusieurs objets, c'est possible. Le sortilège save le plus basique nécessite alors au minimum 2 ingrédients :
- le nom de l'objet que l'on souhaite sauvegarder
- l'emplacement et le nom du fichier RData dans lequel va être stocké l'objet.
```{r, collapse = TRUE, eval=FALSE}
save(nom_objet_à_sauvegarder,file="chemin_du_fichier/nom_du_fichier.RData")
```
Ce fichier RData pourra ensuite être ouvert et lu à tout moment grâce au sortilège `load`, vu dans le chapitre 3.

**Pour aller plus loin et plus vite...:**
Il est possible de stocker dans un même fichier "RData", plusieurs objets R pouvant être de type différent. Pour cela, rien de plus simple, il suffit dans la liste des ingrédients de séparer nos différents objets à sauvegarder par des virgules.
Si par exemple, nous souhaitons sauvegarder dans un même fichier « RData », 3 objets dont 2 dataframe et 1 vecteur, cela s’écrira alors :
```{r, collapse = TRUE, eval=FALSE}
save(data_frame1_à_sauvegarder,vecteur_à_sauvegarder,data_frame2_à_sauvegarder,file="chemin_du_fichier/nom_du_fichier.RData")
```
**Prêt pour l'échauffement ?** Pour parfaire votre apprentissage du sortilège `save`, exercez-vous en sauvegardant dans un même "RData" nommé "tables_chap9", les 2 tables suivantes: "naiss_1213" et "vill_fille_mana_plus_grand" construites dans le chapitre  "Do you dplyr?". 
Ces tables seront sauvegardées sur la clé USB remise en début de séance sur l'epace dédié intitulé: :.../Sauvegarde/entrainement_chap10" (mettre à jour nom emplacement)
*Il faudra penser à renseigner la lettre de la clé USB (si besoin, demander à l'animateur de vous aider)*

```{r chap-question1,exercise=TRUE}
# Sauvegarder les tables "naiss_1213" et "vill_fille_mana_plus_grand"
``` 
```{r chap10-question1-solution}
#  Sauvegarder les tables "naiss_1213" et "vill_fille_mana_plus_grand"
#save(naiss_121,vill_fille_mana_plus_grand,file=".../Sauvegarde/entrainement_chap10/tables_chap9.RData")
``` 


## Oui mais si je veux sauvegarder des objets en dehors de l'environnement R
Il est parfois nécessaire de sauvegarder des informations statistiques "en dehors de R" dans des formats qui sont compatibles avec d'autres logiciels, que ce soit le contenu de la console, des tableaux de résultats ou des graphiques. On parle alors d'exporter des objets. Par exemple, sauvegarder le contenu de la console dans un fichier txt,sauvegarder un graphique en format jpeg ou en format pdf, sauvegarder un dataframe dans un fichier csv. Pour chaque objet, il existe des sortilèges d'export différents.
Pour sauvegarder **le contenu de la console**, le sortilège `sink` est très efficace. Les ingrédients nécessaires à ce sortilèges sont le chemin complet vers le fichier texte dans lequel on va stocker le résultat. Exemple :
```{r, collapse = TRUE, eval=FALSE}
sink(file="maconsole.txt")
nb_pontes <- data.frame(poulette=c("Cocotte1","Cocotte2","Cocotte3","Cocotte4"),nb_oeufs=c(10,9,20,18))
skim(nb_pontes)
sink()
```

Pour les **graphiques**, on peut utiliser le sortilège `ggsave`en précisant le nom du graphique:
```{r, collapse = TRUE, eval=FALSE}
u=iris%>%gf_point(Sepal.Length~Sepal.Width) #u est un objet graphique
#exemple pour le format pdf :
ggsave(u,path ="/cloud/project/MODULE_SAUVEGARDE/",filename="iris.pdf",device = "pdf" )
#exemple pour le format jpeg :
ggsave(u,path ="/cloud/project/MODULE_SAUVEGARDE/",filename="iris.jpg",device = "jpeg" )
```
**Commentaire Fabrice: voir si on peut faire en sorte que les participants puissent exporter dans une arborescence similaire à celle qu'ils connaissent**

Pour exporter un **tableau de données**, le sortilège `export`  :
```{r, collapse = TRUE, eval=FALSE}
export(mtcars, "mtcars.csv")
```
## Entraine toi !
A toi de jouer : tu dois désormais exporter la table naiss_1213 au format csv dans un fichier nommé naissances.csv à la racine de la clé USB qui t'a été remise en début de Funcamp.
```{r chap-question1,exercise=TRUE}
# Sauvegarder les tables "naiss_1213" au format csv
``` 
```{r chap10-question1-solution}
#  Sauvegarder les tables "naiss_1213" et "vill_fille_mana_plus_grand"
export(naiss_1213,"/cloud/project/MODULE_SAUVEGARDE/naissance.csv")
``` 

## A vous de jouer: aide Icarius à retrouver le nord!

L'horrible Sassos a téléporté Icarius dans un donjon. Prisonnier du donjon, Icarius a plus que jamais besoin de votre aide! Vous aurez pour mission de lui indiquer le chemin à suivre pour enfin pouvoir s'échapper de ce piège infernal.
Mais comment, me direz-vous? Il se trouve que la séquence de directions qu'il doit suivre pour s'échapper est cachée dans un objet R, que vous allez devoir sauvegarder à la racine de la clé USB. Ensuite, il ne vous restera plus qu'à consulter le fichier créé sur la clé et à souffler les bonnes directions à Icarius. 
Indication: l'objet R est un *graphique* dénommé "des_fleches" que vous stockerez au format jpg dans un fichier dénommé enigme_chap10.jpg**
```{r chapitre10-ex1,exercise=TRUE}
```
```{r chapitre10-ex1-solution}
ggsave(des_fleches, filename="enigme_chap10.jpg",device = "jpeg")
```
 
Vous pouvez désormais reporter la séquence des directions à suivre dans le jeu **icaRius** et reprendre votre partie !

**Fin du chapitre   >>  reprenez la partie d'Icarius**
