---
title: "Graphique"
runtime: shiny_prerendered
output: learnr::tutorial
---

```{r setup, include=FALSE}
library(learnr)
library(parsons)
library(dplyr)
library(ggformula)
library(readxl)
setwd("C:/Users/fabri/Desktop/")
donnees_secretes <- read_excel("nbguerriers.xlsx")
mandragore <- read_excel("production.xlsx")
ambroisie<-read_excel("ambroisie.xlsx")
# tutorial_options(exercise.timelimit = 60)
```


## Veuillez confirmer votre identité

Afin de s'assurer de votre identité le cuisto Batreb vous lance un défi: déterminer à quel mois il vaut mieux récolter l'ambroisie. Pour ce faire, vous allez vous appuyer sur un package de R très pratique pour la réalisation de graphiques : le package ggformula

 

## ggformula

ggformula est un package permettant de réaliser différents types de graphique de manière simplifiée. "gg" pour grammaire des graphiques et "formula" pour les formules.

 

## Des formules magiques pour faire des graphiques


<span style="color:#18AC3E;font-size:16px">**Les recettes de grammaire de graphiques**</span>

 

Chaque graphique est associé a un sortilège, chaque sortilège à des indégrédients, cet ensemble est appelé grammaire des graphiques.

Tous les sortilèges des graphiques commencent par le nom de code `gf_`. Par exemples, pour faire un graphique de points le sortilège est `gf_point`, pour faire une courbe il y a `gf_line` et pour faire un histogramme ce sera `gf_bar`. Il y a pleins d'autres sortillèges sur les graphiques que tu peux voir dans l'aide du package ggformula.

 

<span style="color:#18AC3E;font-size:16px">**Les ingrédients**</span>

Pour réussir la recette de grammaire de graphique, il ne faut pas oublier d'ingrédient. Le premier est essentiel, il sert à dire ce que l'on veut représenter. Les autres ingrédients servent à agrémenter la recette, changer la couleur, faire varier la transparence ou ajouter un titre et plus encore. Nous verrons plus tard quelques exemples. Revenons pour le moment à notre ingrédient  essentiel, si je veux représenter un point d'ordonnée 1 et d'abscisse 2, il faut utiliser le sortilège `gf_point` et l'ingrédient principal les coordonnées du point que je veux représenter 1, 2. L'écriture dans Icarius est :

 
```{r t1, collapse = TRUE}

# Représenter le point de coordonnées (2, 1)

gf_point(1 ~ 2)

```

 

<span style="color:#18AC3E;font-size:16px">**L'opérateur ~ **</span>
  
  
  
  Mais à quoi sert le symbole `~` ?
  
  L'opérateur `~` remplace la phrase `en fonction de`. Par convention, dans un graphique on trace l'ordonnée (y) en fonction de l'abscisse (x). Donc l'écriture `1 ~ 2` correspond à un point d'ordonnée 1 et d'abscisse 2.

Si mainenant je veux tracer la courbe du poids en fonction de la taille issus de la base des individus base_individus. J'écris la formule magique poids ~ taille et avec le bon sortilège, on a la recette complète :

 

```{r t2, collapse = TRUE}

#base_individus %>%

 # gf_line(poids ~ taille)

```

 
Si je veux tracer un histogramme représentant le nombre de personnes selon le sexe:

```{r t2, collapse = TRUE}

#base_individus %>%

 # gf_bar( ~ sexe)

```
Remarquez, que la partie à gauche du ~ n'est pas renseignée dans ce cas. 
 

<span style="color:#18AC3E;font-size:16px">**Les ingrédients exhausteurs de gout**</span>

 

Sur le même exemple pour ajouter un titre, j'utilise... l'ingrédient title:

```{r t3, collapse = TRUE}

#base_individus %>%

#gf_line(poids ~ taille, title = "Courbe de poids en fonction de la taille")

```

 

Pour changer la couleur, l'ingrédient à ajouter est color:
  
```{r t4, collapse = TRUE}

#base_individus %>%
  
#gf_line(poids ~ taille, title = "Courbe de poids en fonction de la taille", color = "blue")

```

## A vous de jouer

Le fichier ambroisie contient la liste des mois qui ont donné les meilleures récoltes d'ambroisie au cours des dernières années. A l'aide du graphique suivant, répondez désormais à l'énigme suivante: "A quel mois vaut il mieux cueillir l'ambroisie?"

Mais tout d'abord, quel serait le bon ordre des ingrédients pour tracer le diagramme des meilleurs mois ?
```{r quiz_parsons1, echo=FALSE}
question_parsons(
 initial = c(
  "ambroisie",
  "~Meileure_recolte",
  "gf_bar"
 ),
 answer(c(
  "ambroisie",
   "gf_bar",
  "~Meilleure_recolte"
  ), correct = TRUE, message = "Tu as le code pour tracer un beau graphique ambroisie %>% gf_bar(~ Meilleure_recolte)")
)
```

Le code: 

```{r batreb, echo=FALSE}
ambroisie %>%
gf_bar(~Meilleure_recolte)
```


